【裁判字號】    96,訴,2844
【裁判日期】    970424
【裁判案由】    臺灣地區與大陸地區人民關係條例
【裁判全文】
臺北高等行政法院判決
                                     96年度訴字第02844號
                              .
原      告  甲○○
訴訟代理人  乙○○
被      告  內政部
代  表  人  丙○○（部長）
訴訟代理人  丁○○
上列當事人間因臺灣地區與大陸地區人民關係條例事件，原告不
服行政院中華民國96年07月24日院臺訴字第0960088463號訴願決
定，提起行政訴訟，本院判決如下：
    主  文
原告之訴駁回。
訴訟費用由原告負擔。
    事  實
一、事實概要：原告於民國（以下同）91年10月11日入境，惟未
    依限離境（停留期限至92年01月11日止），經被告所屬警政
    署航空警察局於95年01月30日查獲在臺逾期停留逾3 年又19
    日，並於同日強制出境。嗣原告於95年10月12日向被告申請
    來臺團聚，經被告審查，以96年01月18日內授移出停堯字第
    0960922125號處分書不予許可，不予許可期間自95年01月30
    日出境之翌日起5 年。原告不服，提起訴願，經訴願決定駁
    回，原告猶未甘服，遂向本院提起行政訴訟。
二、兩造聲明：
  (一)原告聲明：
  1.原處分及訴願決定均撤銷。
  2.被告應作成准予原告入境之處分。
  3.訴訟費用由被告負擔。
  (二)被告聲明：
  1.駁回原告之訴。
  2.訴訟費用由原告負擔。
三、兩造之主張：
甲、原告主張：
  (一)原告在不瞭解之情況下嫁來臺灣，迄告離婚，因無法支付機
    票費用，而暫居在臺表親林漢璋之住處，又因不知前內政部
    警政署入出境管理局之逾期規定，而導致逾期停留3 年又19
    日。嗣原告自認錯誤，乃向被告所屬警政署航空警察局自首
    ，並自願返鄉，懇請鈞院給予原告自新機會。
  (二)綜上所述，懇請鈞院鑒核，考量原告與乙○○之婚姻關係，
    原處分實為不合理之處分，賜判決如訴之聲明，實感德便。
乙、被告主張：
  (一)依「大陸地區人民進入臺灣地區許可辦法」第19條第1項第5
    款及第3項第2款規定，大陸地區人民申請來臺，曾在臺逾期
    停留3年以上者，自出境之翌日起5至10年不予許可其申請來
    臺。
  (二)原告起訴理由略以，原告因未依限於92年01月11日離境，而
    導致逾期停留，於95年01月30日向航警局投案自願返鄉，卻
    遭到被告不予許可處分管制入境，懇請給予自新的機會，並
    請求 鈞院撤銷原處分。
  (三)查原告前於91年10月11日來臺探親，停留期限至92年01月11
    日，惟遲至95年01月30日始出境，逾期停留期間達3 年又19
    日，此為原告所不爭執，並有原告95年01月30日調查筆錄及
    入出境資料（分文清單）影本附被告卷可稽。被告依前揭規
    定，不予許可原告來臺團聚，期間自95年01月30日出境之翌
    日起5 年，並無不合。
  (四)綜上所述，原告之訴為無理由，敬請駁回原告之訴。
    理  由
一、按臺灣地區與大陸地區人民關係條例第18條第1項第2款規定
    ：「進入臺灣地區之大陸地區人民，有下列情形之一者，治
    安機關得逕行強制出境。但其所涉案件已進入司法程序者，
    應先經司法機關之同意：...2、經許可入境，已逾停留、居
    留期限者。」，另按「大陸地區人民申請進入臺灣地區，有
    下列情形之一者，得不予許可；已許可者，得撤銷或廢止其
    許可，並註銷其入出境許可證：‧‧。五、曾有本條例第18
    條第1 項各款情形。」、「有下列情形之一者，自出境之翌
    日起，於一定期間內不予許可其申請進入臺灣地區停留：‧
    ‧。二、有本條例第18條第1 項第2 款情形，‧‧；逾期3
    年以上，其不予許可期間為5 年至10年。」，分別為大陸地
    區人民進入臺灣地區許可辦法第19條第1 項第5 款及第3 項
    第2 款所明定。
二、本件係原告前於91年10月11日入境，惟未依限於92年01月11
    日離境，經被告所屬警政署航空警察局於95年01月30日查獲
    在臺逾期停留逾3 年又19日，並於同日強制出境。嗣原告於
    95年10月12日向被告申請來臺團聚，經被告審查，以96年01
    月18日內授移出停堯字第0960922125號處分書不予許可，不
    予許可期間自95年01月30日出境之翌日起5 年。原告不服，
    提起訴願，經訴願決定駁回，原告猶未甘服，向本院提起行
    政訴訟，並為如事實欄所載之主張。
三、經查原告前於91年10月11日來臺探親，停留期限至92年01月
    11日，惟遲至95年01月30日始出境，逾期停留期間達3 年又
    19日之事實，有原告95年01月30日調查筆錄及入出境資料（
    分文清單）影本附原處分卷足憑，且為原告所不爭執，洵認
    定。從而，被告依大陸地區人民進入臺灣地區許可辦法第19
    條第1 項第5 款及第3 項第2 款規定，以96年01月18日內授
    移出停堯字第0960922125號處分書不予許可，不予許可期間
    自95年01月30日出境之翌日起5 年，依法並無不合。
四、至原告主張其係在不瞭解之情況下嫁來臺灣，迄告離婚，因
    無法支付機票費用，而暫居在臺表親林漢璋之住處，又因不
    知前內政部警政署入出境管理局之逾期規定，而導致逾期停
    留3 年又19日云云；然按行政罰法第8 條前項規定：「不得
    因不知法規而免除行政處罰責任。」；是以，原告上開主張
    ，縱若屬實，尚難因不知前內政部警政署入出境管理局之逾
    期規定，而得主張免除行政處罰責任。且本件被告所處不予
    許可期間為5 年，乃屬被告機關考量原告違規情節，本於行
    政裁量所為最輕之處罰，併此敘明。
五、綜上所述，原處分依法並無不合，訴願決定予以維持，亦無
    違誤。原告徒執前詞，聲請撤銷原處分及訴願決定，並請求
    被告應作成准予原告入境之處分，為無理由，應予駁回。
據上論結，本件原告之訴為無理由，爰依行政訴訟法第98條第1
項前段，判決如主文。
中    華    民    國    97    年    4     月    24    日
                   臺北高等行政法院第七庭
                             審判長法  官  李得灶
                                   法  官  林育如
                                   法  官  黃秋鴻
上為正本係照原本作成。
如不服本判決，應於送達後20日內，向本院提出上訴狀並表明上
訴理由，如於本判決宣示後送達前提起上訴者，應於判決送達後
20日內補提上訴理由書（須按他造人數附繕本）。
中    華    民    國    97    年    4     月    24    日
                                   書記官  林苑珍


司法院資訊處製作；財團法人民間司法改革基金會備份。
